臺灣高等法院刑事判決　　　　　　　100年度上訴字第796號
上　訴　人
即　被　告　洪賢義
上列上訴人因違反毒品危害防制條例案件，不服臺灣板橋地方法
院九十九年度訴字第一六七０號，中華民國九十九年十月二十八
日第一審判決（起訴案號：臺灣板橋地方法院檢察署九十九年度
毒偵字第三五七九號，嗣於原審準備程序進行中，被告就被訴事
實為有罪之陳述，經原審告知簡式審判程序意旨，並聽取當事人
之意見後，原審裁定依簡式審判程序進行），提起上訴，本院判
決如下：
    主  文
上訴駁回。
    理  由
一、按不服地方法院之第一審判決而上訴者，應向管轄第二審之
    高等法院為之。上訴書狀應敘述具體理由。上訴書狀未敘述
    上訴理由者，應於上訴期間屆滿後二十日內補提理由書於原
    審法院，逾期未補提者，原審法院應定期間先命補正。第二
    審法院認為上訴書狀未敘述理由或上訴有第三百六十二條前
    段之情形者，應以判決駁回之。但其情形可以補正而未經原
    審法院命其補正者，審判長應定期間先命補正。刑事訴訟法
    第三百六十一條、第三百六十七條，分別定有明文。所謂不
    服第一審判決之具體理由，必係依據卷內既有訴訟資料或提
    出新事證，指摘或表明第一審判決有何採證認事、用法或量
    刑等足以影響判決本旨之不當或違法，而構成應予撤銷之具
    體事由，始克當之（例如：依憑證據法則具體指出所採證據
    何以不具證據能力，或依憑卷證資料，明確指出所為證據證
    明力之判斷如何違背經驗、論理法則）；倘僅泛言原判決認
    定事實錯誤、違背法令、量刑失之過重或輕縱，而未依上揭
    意旨指出具體事由，或形式上雖已指出具體事由，然該事由
    縱使屬實，亦不足以認為原判決有何不當或違法者（例如：
    對不具有調查必要性之證據，法院未依聲請調查亦未說明理
    由，或援用證據不當，但除去該證據仍應為同一事實之認定
    ），皆難謂係具體理由，俾與第二審上訴制度旨在請求第二
    審法院撤銷、變更第一審不當或違法之判決，以實現個案救
    濟之立法目的相契合，並節制濫行上訴（最高法院九十七年
    度台上字第八九二號判決參照）。是以上訴人之上訴書狀或
    補提之上訴理由書，雖有敘述上訴理由，惟並未具體敘述第
    一審判決有上述違法、不當情形，即與未敘述具體理由無異
    ，其所為上訴，即不符合上訴之法定要件。
二、本件被告洪賢義不服原判決，提起上訴，上訴理由對於原審
    判決採證認事、用法均無爭執，僅以：懇請法官從輕量刑，
    因年邁的母親每星期都要到醫院洗腎三次，且年邁的母親在
    半年前於家中浴室不小心摔倒，導致那次意外後，年邁的母
    親身體不堪那麼突然的摔跤，因而中風行動不便，不再像以
    前做什麼事母親自己都能打理得很好，甚至連行動上都要依
    賴著被告，但也就是當初太放心了，從未想到有一天母親會
    在家中浴室跌倒，現在母親經過半年前的意外急救後身體也
    不復以往那麼健康，無時無刻都需要有人在一旁照料她，更
    別說要去醫院洗腎，每星期三次被告都要陪同，而今，被告
    已經快要執行了，因為自己是家中最小的孩子，在被告之上
    的兄姐都已經成家而有自己的家庭及事業，平時都是由被告
    陪同母親去醫院，陪著她洗腎，再將母親送回家，如今真的
    很擔心會無人陪同母親去醫院接受治療，被告請求長官能讓
    被告有多一點的時間能留在社會多存一點錢請看護照顧母親
    ，這樣被告也才能安心，無牽無掛的服刑，被告這樣的要求
    或許有些過份，但被告真的知道錯了，也努力改過了，懇請
    長官看在一個為人子女想對自己母親盡孝的份上完成被告的
    請求云云。然按量刑輕重，係屬事實審法院得依職權自由裁
    量之事項，苟其量刑已以行為人之責任為基礎，並斟酌刑法
    第五十七條各款所列情狀，而未逾越法定刑度或有濫用權限
    情事，即不得任意指為違法（最高法院七十五年台上字第七
    ０三三號判例、九十八年度台上字第五００二號判決意旨參
    照）。本件原判決於量刑時已依刑法第五十七條規定審酌被
    告犯罪時之相關一切情狀稱：「審酌被告屢次施用毒品而不
    思悔改，品行不端，意志力薄弱，其施用毒品經觀察、勒戒
    後，仍無法斷絕施用毒品惡習，若非將其處以較長之刑期，
    與社會上毒品來源隔離，使其能深自反省，斷絕與毒品之接
    觸，不足以改正施用毒品之惡習，並懲所犯及被告犯罪後對
    於施用毒品之犯行，已經坦承，態度良好等一切情狀，量處
    如主文所示之刑。」等，已就量刑刑度詳為審酌並敘明理由
    ，因而量處被告洪賢義有期徒刑八月，既未逾越法定刑度，
    亦未濫用自由裁量之權限，況被告洪賢義因施用第一級毒品
    案件，前於九十九年七月十九日由臺灣板橋地方法院以九十
    九年度訴字第二一三號判處有期徒刑十月（另施用第二級毒
    品部分則量處有期徒刑七月，並定其應執行有期徒刑一年四
    月），並先後由本院於九十九年十一月十八日以九十九年度
    上訴字第二九二八號判決、最高法院一百年二月十七日以一
    百年度台上字第七五七號判決駁回上訴而確定，此有被告洪
    賢義臺灣高等法院被告全國前案紀錄表在卷可稽，足證被告
    洪賢義於本案之前所犯施用第一級毒品犯行，即曾由法院判
    處有期徒刑十月，參酌毒品危害防制條例第十條第一項施用
    第一級毒品之法定本刑最輕為六月以上，被告洪賢義前曾因
    遭判處有期徒刑執行完畢後，五年以內再犯本案之罪，係為
    累犯，依刑法第四十七條第一項之規定，係必加重其刑，則
    原審因此量處被告洪賢義有期徒刑八月，自難認有何量刑過
    重之嫌，顯見被告洪賢義上訴僅以請求從輕量刑為由，因而
    提起上訴云云，自難認有何上訴之具體理由，至被告洪賢義
    有年邁母親需扶養、母親因跌倒行動不便、母親每週須洗腎
    三次云云，均尚不足以影響原審判決量刑刑度之本旨，且就
    原審判決有何不當或違法之處，毫無一語提及，自非屬上訴
    第二審之具體理由，其上訴自不合法律上之程式，爰不經言
    詞辯論予以駁回。
據上論斷，應依刑事訴訟法第三百六十七條前段、第三百七十二
條，判決如主文。
中    華    民    國   100    年    3     月    10    日
                  刑事第十八庭審判長法  官  吳鴻章
                                    法  官  林銓正
                                    法  官  曾淑華
以上正本證明與原本無異。
如不服本判決，應於收受送達後10日內向本院提出上訴書狀，其
未敘述上訴之理由者並得於提起上訴後10日內向本院補提理由書
（均須按他造當事人之人數附繕本）「切勿逕送上級法院」。
                                    書記官  王增華
中    華    民    國   100    年    3     月    10    日